【裁判字號】    99,再易,5
【裁判日期】    990910
【裁判案由】    再審之訴
【裁判全文】
臺灣屏東地方法院民事裁定               99年度再易字第5號
再審原告    戊○○
            甲○○○
            丁○○
            辛○○
            癸○○
            壬○○
            子○○○
            丙○○
            乙○○
再審被告    庚○○
            己○○
上列當事人間請求分割共有物事件，再審原告對於本院民國99年
3 月24日98年簡上字第76號確定判決提起再審之訴，本院裁定如
下：
    主  文
再審原告之訴駁回。
再審訴訟費用由再審原告負擔。
    理  由
一、本件再審意旨略以：
  (一)再審原告即上訴人於前審第二審提議以民法第824 條以原物
    分配分割案，各共有人已有共識，同意以原物分配分割。前
    審第二審民國99年3 月10日言詞辯論期日，再審被告即被上
    訴人庚○○、己○○、視同上訴人丁○○、辛○○、癸○○
    、壬○○、子○○○，經合法通知未於言詞辯論期間到場，
    無民事訴訟法第368 條各款所列情形，不可再爭論。到場者
    視同被上訴人甲○○○、乙○○、丙○○等人於審判長個別
    審問時，同意以新方案分割，前審第二審應據此為判決才是
    。
  (二)前審第二審99年3 月10日言詞辯論期日，獲審判長同意再審
    原告即上訴人以陳述書代為抗辯，陳述書中共提出六點抗辯
    陳述，第一到六點彼此牽連，前審第一審原告不依民法第82
    4 條原物分配，再審原告即上訴人不服，而提出前審第一審
    原告不依民法規定分配分割錯誤，應負責回復原狀或負起損
    害賠償之責任。此為民法規定並非再審原告即上訴人之過失
    ，陳述書六點陳述全是反訴之陳述，與民法第260 條無關，
    前審第二審將再審原告即上訴人之反訴認為係意圖延滯訴訟
    ，裁定駁回是適用法規顯有錯誤。再審原告即上訴人依法提
    出原物分配分割方案，且取得共有人同意，而前審第一審原
    告分配分割方案不按民法規定，惟前審第二審駁回再審原告
    即上訴人之上訴，為適用法規顯有錯誤，爰依法提起本訴等
    語，並聲明：本院98年簡上字第76號民事確定判決應予廢
    棄；前項廢棄部分，再審被告在前審第一審之訴駁回；
    前審及再審訴訟費用均由再審被告負擔。
二、按提起再審之訴，應依民事訴訟法第501 條第1 項第4 款表
    明再審理由，及關於再審理由並遵守不變期間之證據，此為
    必須具備之程式。所謂表明再審理由，必須指明確定判決有
    如何合於法定再審事由之具體情事始為相當，倘僅泛言有何
    條款之再審事由，而無具體情事者，仍難謂已合法表明再審
    事由。既未合法表明再審事由，即為無再審之事由，性質上
    無庸命其補正（最高法院61年臺再字第137 號判例可供參酌
    ）。再者，民事訴訟法第496 條第1 項第1 款規定，所謂「
    適用法規顯有錯誤」，係指確定判決有消極的不適用法規或
    積極的適用不當兩種情形，因此，以確定判決適用法規顯有
    錯誤為由提起再審之訴時，其再審訴狀應有具體之指摘，並
    揭示該法規之條項或其內容，若係成文法以外之法則（如習
    慣、法理、經驗法則、論理法則等），應揭示該法則之旨趣
    ，倘為司法院大法官解釋或最高法院判例，則應揭示該判解
    之字號或其內容，倘再審訴狀如未依此項方法表明者，即難
    認為已對確定判決如何合於法定再審事由有具體之表明，其
    再審之訴自難認為合法。
三、經查，本件揆諸再審原告上開再審意旨，並未具體指出原確
    定判決所違反法令之條項或其內容，僅空言指稱原確定判決
    具「適用法規顯有錯誤」之再審事由，自不得謂已合法表明
    再審理由，揆諸前開說明，本件再審之訴顯難認為合法，爰
    依前揭規定，逕予駁回之。
四、依民事訴訟法第502 條第1 項、第95條、第78條、第85條前
    段裁定如主文。
中    華    民    國    99    年    9     月    10    日
                  民事第一庭  審判長法  官  孫國楨
                                    法  官  羅培毓
                                    法  官  曾吉雄
正本係照原本作成。
不得抗告。
                                    書記官  黃麗燕
中    華    民    國    99    年    9     月    10    日

司法院資訊處製作；財團法人民間司法改革基金會備份。
